臺灣嘉義地方法院刑事判決　　　　　　　　　　　　　九十三年度訴字第二四七號
　　公　訴　人　臺灣嘉義地方法院檢察署檢察官
　　被　　　告　辛○○
　　選任辯護人　侯清治律師
右列被告因違反槍砲彈藥刀械管制條例案件，經檢察官提起公訴（九十二年度偵字第
七五九二號），本院判決如左：
    主  文
辛○○共同未經許可持有手槍，累犯，處有期徒刑伍年肆月，併科罰金新台幣貳拾萬
元，罰金如易服勞役，以罰金總額與陸個月之日數比例折算，扣案如附表編號一所示
之制式半自動手槍壹支及如附表編號三所示制式子彈壹顆均沒收。
    事  實
一、辛○○曾因重利案件，經台灣台南地方法院於民國（下同）九十一年三月一日，
    以九十年度南簡字第九五四號判處有期徒刑三月確定，甫於九十一年五月二日易
    科罰金執行完畢，仍不知悔改，竟與其兄壬○○、友人子○○（後二人所涉違反
    槍砲彈藥刀械管制條例等罪嫌部分，已分別由台灣高等法院台南分院以九十二年
    上訴字第一○三三號、最高法院以九十三年台上字第八三七號判決有罪確定）於
    民國（下同）九十二年一月十八日下午五時許，偕同黃俊嘉、黃麒偉、乙○○、
    丙○○、張明輝、癸○○（後六人另經檢察官為不起訴處分確定）等人至嘉義市
    ○○路○段「一葉日本料理店」聚餐，席間因故與友人甲○○、己○○、丁○○
    三人發生衝突，雙方不歡而散，復相約於嘉義市○○路與廣州街口談判；詎壬○○心生不悅，為思報復，乃另行起意，返家持其無故持有具有殺傷力之如附表編
    號一、二所示之制式手槍二支（下稱編號一、二手槍）及彈匣與子彈等物，於同
    日下午十一時餘許，抵達上開約定地點後，雙方一言不合，遂展開鬥毆（傷害部
    分均未據告訴），辛○○見狀即與壬○○共同基於非法持有槍、彈、恐嚇他人生
    命、身體安全之犯意聯絡，由辛○○持編號一制式手槍（內含彈匣、子彈），以
    加害生命、身體之事，對空鳴槍一響，同時恐嚇甲○○等三人之身體、生命安全
    後，即將槍枝交予並無持槍犯意之其女友庚○○（現為辛○○之妻），因現場人
    員仍鬥毆不止，子○○乃自庚○○手中拿得編號一手槍，對空鳴槍四響，並朝路
    旁之戊○○所有車牌號碼二Ｗ─一七七六號自用小貨車射擊二槍。俟警方據報趕
    抵現場，當場在路旁花盆內，扣得編號一手槍一支（內含彈匣一個、如附表編號
    三所示子彈），現場扣得如附表編號四、七所示彈殼六顆及彈頭二顆，並在辛○○捲燙頭髮中查扣如附表編號五所示彈殼一顆，及置於壬○○所有車牌號碼ＺＩ
    ─八三六八號自用小客車內之編號二手槍一支（內含彈匣一個、如附表編號六所
    示子彈）、如附表編號八所示彈匣二個及如附表編號九所示子彈等物。
二、案經嘉義市警察局第一分局移送臺灣嘉義地方法院檢察署（下稱嘉義地檢署）檢
    察官以九十二年度偵字第七一六號處分不起訴確定後，由台灣高等法院檢察署令
    轉嘉義地檢署檢察官偵查，而以發見新事實、新證據為由起訴。
    理  由
壹、程序部分：按不起訴處分已經確定者，於發見新事實或新證據，得對同一案件再
    行起訴，刑事訴訟法第二百六十條第一款定有明文；又刑事訴訟法第二百六十條
    第一款所定之「發見新證據」，並包括因傳訊證人發見新證據之情形在內，檢察
    官依據證人之證言對被告為不起訴處分確定後，再行傳訊同一證人，如該證人為
    與前案證言相異之證言，足認被告有犯罪嫌疑者，仍難謂非發見新證據（最高法
    院七十四年度台上字第四一一四號判決參照）。查本件被告辛○○前雖經臺灣嘉
    義地方法院檢察署檢察官認為其違反槍砲彈藥刀械管制條例之犯罪嫌疑尚有不足
    ，而於九十二年三月十二日以九十二年度偵字第七一六號為不起訴處分確定，有
    該不起訴處分書在卷可稽，然檢察官於不起訴處分確定後，又發見如後述之「證
    人子○○、證人乙○○與前案證言相異之證言」、「測謊鑑定書」及「支援採證
    案件證物鑑驗報告」等新證據，足認本件被告辛○○犯嫌重大，揆諸前揭說明，
    自得再行起訴，尚難謂其間有「違背刑事訴訟法第二百六十條規定再行起訴」之
    情事，合先敘明。
貳、實體部分：訊據被告辛○○固承認其於前揭鬥毆時在場無誤，惟否認有何開槍罪
    行，辯稱：我與證人庚○○走近鬥毆現場時，發現大家在追打，並看到子○○開
    槍，我就去搶子○○的槍，我用雙手抓住子○○持槍之手的前小臂，要制止他開
    槍，但沒搶到，雙方拉扯間，子○○又開了四、五槍，其中我的手有碰到子○○
    的槍，所以我左手的火藥殘跡與頭上的彈殼，就是那時剛好掉在我身上造成的；
    又已有諸位證人證明當時我並未開槍，證人乙○○所述並不實在；另測謊於被告
    不利之結果，並無足採云云。經查：
  (一)右揭犯罪事實，(1)業經被告承認當時在場無訛，並據證人乙○○於嘉義地檢署九
    十二年發查字第四三九號案件偵查時及本件偵審中結證證述：當時我聽到槍聲，
    回頭看到被告開槍，旁邊便利商店的燈光很亮，我看得很清楚，之後被告把槍交
    予庚○○，子○○再向庚○○拿槍，子○○連續開槍時，被告並未向前制止，後
    來子○○把槍拿給我，由我藏在路旁花盆中；警察到達前，有人叫我們不可以亂
    說話，所以後來我沒說被告有開槍等情（見前揭第四三九號發查卷告訴狀、九十
    二年五月十九日訊問筆錄，前揭第七五九二號偵卷第七十一頁及第七十二頁，本
    院卷第九十三年十月二十二日審理筆錄），證人子○○於前揭發查字第四三九號
    案件偵查時及本件偵查時結證證述：被告當時確曾對空鳴放一槍，然後把槍交予
    庚○○，我再向庚○○拿槍來連續發射，後來我把槍拿給乙○○，由乙○○藏在
    路旁花盆中等情綦詳（見前揭第四三九號發查卷九十二年五月七日訊問筆錄，嘉
    義地檢署九十二年偵字第七五九二號卷第七十九頁及第八十頁），核與證人即當
    無構陷被告可能之被告哥哥壬○○於本院審理中結證稱：我聽到砰砰的聲音，回
    頭看到子○○開槍，並未看到有人在旁制止，但有看到乙○○站在子○○旁邊等
    語（見本院卷第六十八頁及第六十九頁），證人丙○○於本院審理中結證稱：我
    先聽到砰的一聲槍響，不知何人所開，之後數十分鐘，我才看見子○○連續開槍
    等語（見本院卷第八十二頁至第八十六頁），及證人即被告友人甲○○於本院審
    理中結證稱：子○○開槍時，被告並未去制止等語（見本院卷第九十三頁及第九
    十九頁），證人丁○○於本院審理中證稱：當我聽到連續槍聲從我左邊傳來時，
    看到被告在我前面與人拉扯，並沒有跑到槍聲附近等語（見本院卷第一百三十九
    頁至第一百四十三頁），其情節率皆相符，是認被告所辯其未開槍及曾制止子○○開槍云云，空言卸責，難信為真正。(2)又本件案發時，警方據報立即抵達現場
    ，發現被告捲燙髮上掉落彈殼一顆，並旋於當日晚間十一時五十分許，採集甲○○等十二人雙手虎口跡證，經送驗結果發現被告左手虎口檢出火藥殘跡（鉛、銻
    、鋇元素），其餘人員呈陰性反應等情，有嘉義市警察局九十二年十二月二十五
    日嘉市警刑四字第○九二○○一二三二五號函所附之「嘉義市警察局刑警隊支援
    採證案件證物鑑驗報告」（含內政部刑事警察局九十二年四月二日刑鑑字第○九
    二○○一三四六三號鑑驗通知書）一份附卷足佐（見前揭第七五九二號卷第二十
    五頁至第三十三頁），足認被告當時確有開槍之行為。(3)另按測謊鑑定，係依一
    般人在說謊時，會產生遲緩、緊張、恐懼、不安等心理波動現象，乃以科學方法
    ，由鑑定人利用測謊儀器，將受測者之上開情緒波動反應情形加以紀錄，用以判
    別受測者之供述是否真實。故測謊鑑定，倘鑑定人具備專業之知識技能，復事先
    獲得受測者之同意，所測試之問題及其方法又具專業可靠性時，該測謊結果，如
    就否認犯罪有不實之情緒波動反應，雖不能採為有罪之唯一證據，但非無證據能
    力，仍得供裁判之佐證，其證明力如何，事實審法院自得依職權自由判斷（最高
    法院九十一年度台上字第四○八○號裁判要旨參照）。查本件被告於偵查中同意
    送由法務部調查局進行測謊，其對於「案發時其未開槍」之問題，經採控制問題
    法、混合問題法等方法施測，結果被告呈情緒波動之反應，研判有說謊之情，有
    該局九十三年二月十三日調科南字第○九三六二四二○二○○號測謊報告書一紙
    及所附測謊鑑定過程參考資料乙份（含測謊同意書、身心狀況調查表、測謊問卷
    內容題組、生理記錄圖、測謊程序說明、施測者專業資格證明及相關測謊文獻）
    在卷可參（見前揭第七五九二號偵卷第第五十一頁至第五十九頁）。此測謊之結
    果，與前開已顯現之積極事證相符，當有證據能力，可為參酌之資料，在無積極
    證據證明測謊過程有何誤差不正確之情形下，自不能僅以測謊結果與被告之辯解
    有異，逕認測謊結果不值參考，是被告所為當時未開槍之辯詞，不值採信。(4)再
    警方在槍擊現場路旁花盆內，扣得編號一手槍一支（內含彈匣一個、編號三子彈
    ），現場扣得編號四彈殼及編號七彈頭，並在辛○○捲燙頭髮中查扣編號五彈殼
    ，及在壬○○之前揭小客車內查扣編號二手槍一支（內含彈匣一個、編號六子彈
    ）、編號八彈匣二個及編號九子彈等物等情，亦有證人癸○○、證人黃俊嘉於警
    訊時之證述及「警方偵辦案件現場勘查報告」附卷足憑（見嘉義市警察局第一分
    局嘉市警一刑字第○九二○○○○二七一號卷），可予採認。此外，扣案如附表
    所示之物經鑑定後，其鑑定結果見於附表所示，屬於槍砲彈藥刀械管制條例所列
    之槍枝、彈匣、子彈等，有內政部警政署刑事警察局九十二年三月十日刑鑑字第
    ○九二○○一三四九○號函在卷可稽（見第七五九二號偵卷第三十四頁至第四十
    三頁），復有臺灣高等法院臺南分院九十二年十一月五日九十二年度上訴字第一
    ○三三號刑事判決一份在卷足稽。(5)是認被告所辯其並未開槍及曾制止子○○開
    槍云云，與事實不符，無足採信。
  (二)(1)再按被告以外之人於偵查中向檢察官所為之陳述，除顯有不可信之情況者外，
    得為證據，刑事訴訟法第一百五十九條之一第二項定有明文。查證人子○○於本
    院審理中雖證稱：當時我從壬○○手上拿得手槍，我已忘記被告有無在場，我於
    九十二年四月十日所為被告曾開槍之告發是不真實的云云（見本院卷第七十一頁
    至第七十九頁），惟此與子○○於前揭第四三九號發查案件及本件偵查時迭次所
    供：被告當時確曾對空鳴槍，然後把槍交給庚○○，庚○○再把槍拿給我之證述
    不同，徵諸子○○於前揭發查字第四三九號案件及本件偵查時，業已迭次供稱均
    相一致符合之證詞，當不至於發生在審理中突然又不復記憶之情事，且子○○已
    於該等揭發查案件供稱：當時壬○○是我老闆，案發後，辛○○及壬○○要我承
    擔下來，但法院開庭時，壬○○將責任全推給我，我才告發等語（見前揭第四三
    九號發查卷九十二年四月十日告訴狀、九十二年五月七日訊問筆錄），顯見子○○於本院審理中所為不知子○○有無開槍云云，當係附和及迴護被告之虛偽證詞
    ，不足採認，自當以子○○於前揭發查字第四三九號案件及本件偵查時之證述為
    可採。(2)又證人乙○○於前揭第七一六號案件偵查時，雖供稱：當時是子○○開
    槍等語（見前揭第七一六號偵卷九十二年一月十九日訊問筆錄），然此並非證述
    本件被告未曾開槍，故此與乙○○於前揭第四三九號發查案件及本件偵審中所為
    之被告確曾開槍之證詞，非屬兩歧，自不得認為乙○○關於被告有無開槍之先後
    證言反覆不一，無法採信；又就本件案情而論，「子○○有無開槍」與「本件被
    告有無開槍」二事，在邏輯上並非互不兩立，是僅憑乙○○關於子○○開槍之證
    言自不足反面推斷被告並未開槍，而為被告有利之認定；且乙○○嗣於前揭第四
    三九號發查案件偵查中復供稱：「因警察至現場前，有人叫我們不可以亂說話，
    所以我不敢說，但子○○媽媽去旁聽，開庭回來說壬○○都推給子○○，因我看
    到的情形不完全是子○○的責任，才說出來」等語明確（見前揭第四三九號發查
    卷九十二年五月十九日訊問筆錄），顯見乙○○於前揭第七一六號案件所供之子
    ○○開槍等語，其真意並非謂被告未曾開槍，乃係不願滋惹麻煩，故未供出全情
    ，因之，無由依乙○○於前揭第七一六號案件之證詞，遽認被告並未開槍。
  (三)證人即現為被告配偶之庚○○雖於審理中結證稱：當時辛○○沒有開槍，也沒把
    手槍交給我，我也沒把手槍交給子○○，子○○開槍時，辛○○有去制止云云（
    見前揭第四三九號發查卷九十二年五月二十九日訊問筆錄、本院卷第一百二十四
    頁至第一百三十頁），惟證人庚○○為被告之至親，證詞已有偏頗之虞，且其證
    詞核與前開(一)所示證據不相一致，足徵證人庚○○所述顯係迴護被告之詞，自難
    期為真實之陳述，不足採信，自不得作為有利於被告之認定。
  (四)(1)本院審理中，證人丙○○證稱：子○○開槍前，被告即已衝過去制止，拉到子
    ○○的手腕，子○○才開槍云云（見本院卷第八十四頁至第八十六頁），證人癸○○證稱：剛開始我聽到子○○開槍，後來才看到被告及好幾個人去制止，有好
    幾隻手在搶子○○的槍，應該有拉到子○○，然後子○○又有對空鳴槍云云（見
    本院卷第九十頁至第九十三頁），而證人庚○○證稱：我確定當時只有被告一人
    去制止子○○開槍云云（見本院卷第一百二十九頁）；互核其等所證，對於「被
    告何時向前制止子○○開槍」及「幾人向前制止」等問題之證言，不一其詞，顯
    有瑕疵，且與證人乙○○、子○○、壬○○、甲○○及丁○○前揭關於被告並未
    制止子○○開槍之所述，並不相符，是證人丙○○、癸○○及陳雅芬關於此部分
    之證詞，委無足採，不足據為有利於被告之認定。(2)另證人張明輝、證人丙○○
    、證人黃俊嘉、證人黃麒偉、證人癸○○、證人甲○○、證人己○○及證人丁○○於嘉義地檢署九十二年偵字第七一六號案件偵查時，雖均表示：我不知道辛○○有無開槍云云（見前揭第七一六號偵卷九十二年一月十九日、九十二年二月十
    四日訊問筆錄）；證人張明輝、證人丙○○、證人黃俊嘉、證人黃麒偉、證人甲○○、證人己○○及證人丁○○於前揭發查字第四三九號案件偵查時，雖均證稱
    ：我沒看到辛○○開槍等語（見前揭第四三九號發查卷九十二年五月十九日、九
    十二年五月二十九日訊問筆錄）；證人壬○○、證人癸○○、證人甲○○及證人
    丁○○於本院審理中，雖均證稱：我聽到連續的槍聲，未聽到單獨槍響等語（見
    本院卷第六十七頁、第九十頁、第九十六頁及第一百三十九頁）；惟此應係其等
    當時因場面混亂，未及注意之緣故，亦不足為有利於被告之認定。
  (五)綜上所述，被告曾經對空開槍，業據前揭證人證述在卷，警方復於被告捲燙髮上
    發現彈殼一顆，而被告左手虎口亦檢驗出火藥殘跡，且被告經測謊後，呈現說謊
    情形，再有如附表所示之物品扣案鑑定可憑，另被告前揭所辯，無法為其有利之
    認定，均見前述，是認被告確有開槍犯行。因此，本件事證明確，被告前揭犯行
    堪予認定。
參、核被告辛○○所為，係違反槍砲彈藥刀械管制條例第七條第四項之未經許可持有
    手槍罪、第十二條第四項之未經許可持有子彈罪、刑法第三百零五條之恐嚇罪。
    被告與壬○○間就未經許可持有手槍、子彈罪、刑法第三百零五條之恐嚇罪犯行
    ，互有犯意聯絡及行為之分擔，均為共同正犯；其等同時同地恐嚇甲○○等三人
    係一行為觸犯數罪名，應從一重處斷。被告辛○○持槍之同時，立即鳴槍恐嚇，
    故其所犯上開三罪係屬想像競合犯關係，應從一較重之未經許可持有手槍罪處斷
    。又被告辛○○曾因重利案件，經台灣台南地方法院以九十年度南簡字第九五四
    號判處有期徒刑三月確定，甫於九十一年五月二日易科罰金執行完畢之情，有其
    臺灣嘉義地方法院檢察署刑案資料查註紀錄表、臺灣高等法院被告全國前案記錄
    表在卷可參，其於受有期徒刑之執行完畢後五年內再犯本件有期徒刑以上之刑之
    罪，為累犯，依刑法第四十七條規定，加重其刑。爰併審酌被告犯罪之動機（被
    告因細故即持槍彈於公共場所射擊，危害社會治安及人身安全甚大，惟尚未射人
    之意）、目的、手段、所生危害，及其犯罪後否認之態度等一切情狀，量處如主
    文所示之刑，並諭知罰金易服勞役之折算標準。扣案之編號一手槍（含彈匣一個
    及編號三子彈），係屬違禁物，依刑法第三十八條第一項第一款、第二項規定宣
    告沒收。又本件被告僅持有編號一手槍（含彈匣及編號三子彈），惟尚乏證據認
    其尚知另有一支手槍、子彈、彈匣存在，就本件被告部分，自應僅諭知沒收其所
    認知之編號一手槍（含彈匣一個及編號三子彈）。至於扣案之編號一、二手槍、
    編號八彈匣及編號三、六與九子彈另於壬○○因本件槍砲案件由前揭法院判決確
    定，予以宣告沒收，附為敘明。
肆、查本院審理中，證人子○○所為之前揭證詞、證人壬○○所為：我把槍拿下車後
    ，子○○就把槍拿去等證詞、及證人庚○○所為：被告並未將槍交給我，我也沒
    把槍交給子○○等證詞，是否涉犯刑法第一百六十八條之偽證罪嫌，宜由偵查機
    關續予偵辦查明，附為說明。
據上論斷，應依刑事訴訟法第二百九十九條第一項前段，槍砲彈藥刀械管制條例第七
條第四項、第十二條第四項，刑法第十一條前段、第二十八條、第三百零五條、第五
十五條、第四十七條、第四十二條第三項、第三十八條第一項第一款，罰金罰鍰提高
標準條例第一條前段，現行法規所定貨幣單位折算新臺幣條例第二條，判決如主文。
本案經檢察官古富祺到庭執行職務
中      華      民       國     九十三    年      十一     月    五     日
                              臺灣嘉義地方法院刑事第二庭
                                  審判長法  官  夏 金 郎
                                        法  官  陳 俞 婷
                                        法  官  盧 鳳 田
右正本證明與原本無異。
如不服本判決，應於判決送達後十日內向本院提出上訴狀( 應附繕本 )。
中      華      民       國     九十三    年      十一     月    五     日
                                        書記官  林 秀 惠
附錄論罪科刑法條：
槍砲彈藥刀械管制條例第七條第一項、第四項：
未經許可，製造、販賣或運輸火砲、肩射武器、機關槍、衝鋒槍、卡柄槍、自動步槍
、普通步槍、馬槍、手槍或各類砲彈、炸彈、爆裂物者，處死刑、無期徒刑或七年以
上有期徒刑；處徒刑者，併科新台幣三千萬元以下罰金。
未經許可，持有、寄藏或意圖販賣而陳列第一項所列槍砲、彈藥者，處五年以上有期
徒刑，併科新台幣一千萬元以下罰金。
槍砲彈藥刀械管制條例第十二條第一項、第四項：
未經許可，製造、販賣或運輸子彈者，處一年以上七年以下有期徒刑，併科新台幣五
百萬元以下罰金。
未經許可，持有、寄藏或意圖販賣而陳列子彈者，處五年以下有期徒刑，併科新台幣
三百萬元以下罰金。
刑法第三百零五條：
以加害生命、身體、自由、名譽、財產之事，恐嚇他人致生危害於安全者，處二年以
下有期徒刑、拘役或三百元以下罰金。
附表：
┌──┬───────┬─────────────────────────┐
│編號│槍彈          │鑑定文號及鑑定結果                                │
├──┼───────┼─────────────────────────┤
│1   │制式半自動手槍│一、文號：內政部警政署刑事警察局九十二年三月十日刑│
│    │（含彈匣一個，│    鑑字第○九二○○一三四九○號函（見嘉義地檢署九│
│    │槍枝管制編號11│    十二年度偵字第七五九二號卷第三十四頁至第四十三│
│    │00000000號）  │    頁）。                                        │
│    │              │二、鑑定結果：巴西ＴＡＵＲＵＳ廠製ＰＴ９１７Ｃ型、│
│    │              │    口徑９ｍｍ制式半自動手槍，槍管內具陸條右旋來復│
│    │              │    線，機械性能良好，認具殺傷力。                │
│    │              │                                                  │
├──┼───────┼─────────────────────────┤
│2   │制式半自動手槍│一、文號：內政部警政署刑事警察局九十二年三月十日刑│
│    │（含彈匣一個，│    鑑字第○九二○○一三四九○號函。              │
│    │槍枝管制編號11│二、鑑定結果：巴西ＴＡＵＲＵＳ廠製ＰＴ９１７Ｃ型、│
│    │00000000號）  │    口徑９ｍｍ制式半自動手槍，槍管內具陸條右旋來復│
│    │              │    線，機械性能良好，認具殺傷力。                │
├──┼───────┼─────────────────────────┤
│3   │九○口徑制式子│一、文號：同前。                                  │
│    │彈一顆        │二、認係口徑九mm（九乘十九mm）制式子彈，具殺傷力。│
├──┼───────┼─────────────────────────┤
│4   │九○口徑制式子│一、文號：同前。                                  │
│    │彈彈殼六顆    │二、認均係已擊發之口徑九mm（九乘十九mm）制式子彈彈│
│    │              │    殼。                                          │
├──┼───────┼─────────────────────────┤
│5   │九○口徑制式子│一、文號：同前。                                  │
│    │彈彈殼一顆    │二、認係已擊發之口徑九mm（九乘十九mm）制式子彈彈殼│
│    │              │    。                                            │
├──┼───────┼─────────────────────────┤
│6   │九○口徑制式子│一、文號：同前。                                  │
│    │彈五顆        │二、認均係口徑九mm（九乘十九mm）制式子彈，認具殺傷│
│    │              │    力。                                      │
├──┼───────┼─────────────────────────┤
│7   │制式子彈彈頭二│一、文號：同前。                                  │
│    │顆            │二、認均係已擊發之制式子彈彈頭鉛心碎片。          │
├──┼───────┼─────────────────────────┤
│8   │制式彈匣二個  │一、文號：同前。                                  │
│    │              │二、認均係可供前揭槍枝使用之制式彈匣。            │
├──┼───────┼─────────────────────────┤
│9   │九○口徑制式子│一、文號：同前。                                  │
│    │彈二十九顆（試│二、認均係口徑九mm（九乘十九mm）制式子彈，均具殺傷│
│    │射六顆）      │    力。                                          │
└──┴───────┴─────────────────────────┘
